【裁判字號】    95,上訴,309
【裁判日期】    950329
【裁判案由】    違反槍砲彈藥刀械管制條例
【裁判全文】
臺灣高等法院刑事判決                 95年度上訴字第309號
上  訴  人  臺灣板橋地方法院檢察署檢察官
上  訴  人
即  被  告  乙○○
上列上訴人因被告違反槍砲彈藥刀械管制條例案件，不服臺灣板
橋地方法院94年度訴字第538號，中華民國94年11月18 日第一審
判決（起訴案號：臺灣板橋地方法院檢察署93 年度偵字第10452
、17206號），提起上訴，本院判決如下：
    主  文
原判決關於乙○○部分撤銷。
乙○○共同以非法方法，剝奪人的行動自由，處有期徒刑月，
如易科罰金，以佰元折算壹日。扣案之本票壹張、切結書貳張
，均沒收。
    事  實
一、丙○○因甲○○、高祥豪等2 人對其有共同強制性交之行為
    （另案經臺灣板橋地方法院檢察署檢察官以93年度偵字第17
    371號提起公訴，現由原法院以94年度訴字第280號案件審理
    中），心生不忿，竟與乙○○及姓名年籍不詳綽號「阿興」
    、「阿倫」、「阿元」之成年男子等共5 人，共同基於妨害
    自由及傷害之犯意聯絡，由丙○○與甲○○約定於民國（下
    同)93年6月9日凌晨2時許，在臺北縣三重市○○路148號2樓
    見面，甲○○依約抵達後，丙○○與乙○○等5 人分持不詳
    之刀具等物控制甲○○之行動，並以手銬、電線綁縛甲○○
    而剝奪其行動自由後加以毆打，致甲○○受有前額裂傷、右
    腹裂傷、左下肢裂傷、右手臂裂傷等之傷害；而丙○○復逼
    問甲○○關於高祥豪下落未成，一時氣憤，竟接續上述傷害
    之犯意，於93年2 月間，在臺北縣三重市某處所購得未經許
    可，可供擊發子彈，具有殺傷力之改造手槍1 支及不詳數量
    之子彈（此部分乙○○不知情），持該槍朝甲○○之右大腿
    射擊1 發，子彈頭因而留於大腿內，致甲○○受有右大腿裂
    傷之傷害（此傷害部分已撤回告訴）；此時綽號「阿興」、
    「阿倫」、「阿元」等人先行離去，甲○○則仍被控制行動
    。嗣甲○○於同日15時許欲掙脫未成，丙○○遂電話通知連
    茂成前來一同看管，連茂成於同日16時抵達上址，基於共同
    剝奪甲○○自由之犯意，與丙○○、乙○○輪流看管不讓甲○○離去，而限制其離去之自由行動。俟同日23時許，黃建
    宏亦接獲丙○○之電話通知而抵達上述處所，與丙○○、乙○○、連茂成共同以不簽本票就不讓你走等語迫使甲○○行
    無義務之事，而簽發了面額新台幣（下同）100萬元之本票1
    張及書立切結書2張，並取走甲○○之身分證及健保卡(已歸
    還被害人)，均交由黃建宏來保管，而丙○○等4人得逞後，
    始讓甲○○離開上述處所。嗣警方循據丙○○之供述，於同
    年月25日通知黃建宏到案，而由黃建宏攜帶原先保管由甲○○所簽發面額100萬元之本票1張、切結書2 張到案查扣，因
    而查知上情。
    理  由
一、查被告乙○○於原審審理中坦承上揭犯行不諱，核與證人丙○○、連茂成、黃建宏，以及證人（兼被害人）甲○○於原
    法院之證述互核相符，復有扣案之彈頭1顆(93年度槍保管字
    第312號扣押物品清單)、本票1張、切結書2張、及臺北縣立
    三重醫院93年6月21日所開立之診斷證明書1份在卷可稽。從
    而本案事證明確，被告犯行洵堪認定。
二、核被告乙○○所為，係犯刑法第302條第1項之妨害自由罪、
    同法第304條第1項之共同強制罪。其與被告丙○○、綽號「
    阿興」、「阿倫」、「阿元」等不詳年籍之成年人間，就所
    犯刑法第302 條之罪，有犯意聯絡及行為分擔，均為共同正
    犯。而就所犯同法第304條第1項之罪，與被告丙○○、黃建
    宏、連茂成間，亦有犯意聯絡及行為分擔，亦為共同正犯。
    被告所犯之妨害自由、強制等罪，有方法、結果之牽連關係
    ，應從一重以共同妨害自由罪論處。公訴人指被告於上開時
    地傷害被害人，另涉刑法第277條第1項之傷害罪部分，業據
    告訴人甲○○於原法院撤回告訴在卷（見原審卷94年10月28
    日審理筆錄），此部分原應為不受理之判決，惟檢察官認此
    部分與妨害自由、強制等有罪部分有裁判上一罪之關係，爰
    依法不另為不受理之諭知。
三、原審據以論罪科刑，固非無見，惟查：(1)被告如何迫使被
    害人簽發本票而行無義務之事，原審未明白認定；(2)被告
    就剝奪人行動自由部分全程參與，且被害人上手銬、用電線
    綁縛，又加以毆打成傷，遠較事後趕到之共犯連茂成僅參與
    看管之情節為重，惟原判決竟量處較連茂成為輕之刑（原審
    判決乙○○拘役40日，連茂成拘役50日），依比例原則，顯
    有不當，檢察官上訴意旨指原判決量刑偏輕，為有理由，且
    原判決又有上開可議之處，亦屬無可維持，應由本院將被告
    乙○○部分予以撤銷改判。爰審酌被告犯罪之動機、目的、
    手段、所生危害及犯後坦承犯行等一切情狀，量處如主文第
    2項所示之刑，並諭知易科罰金之折算標準。扣案之本票1張
    、切結書2 張為被告及共犯所有，且為犯罪所得之物，均依
    法宣告沒收。
四、被告經合法傳喚，無正當之理由不到庭，爰不待其陳述逕行
    判決。
據上論斷，應依刑事訴訟法第369條第1項、第364條、第299條第
1項前段、第371條、刑法第28條、第302條第1項、第304條第1項
、第55條、第41條第1項前段、第38條第1項第3 款、罰金罰鍰提
高標準條例第1條前段、第2條，判決如主文。
本案經檢察官曾忠己到庭執行職務。
中    華    民    國    95    年    3    月    29     日
                  刑事第二十庭審判長法  官  尤豐彥
                                    法  官  吳鴻章
                                    法  官  張明松
以上正本證明與原本無異。
如不服本判決，應於收受送達後十日內向本院提出上訴書狀，其
未敘述上訴之理由者並得於提起上訴後十日內向本院補提理由書
（均須按他造當事人之人數附繕本）。
                                    書記官  廖逸柔
中    華    民    國    95    年    3     月    30    日
附錄：本案論罪科刑法條全文
刑法第302條第1項
私行拘禁或以其他非法方法，剝奪人之行動自由者，處 5 年以下
有期徒刑、拘役或 300 元以下罰金。
刑法第304條第1項
以強暴、脅迫使人行無義務之事或妨害人行使權利者，處 3 年以
下有期徒刑、拘役或 300 元以下罰金。


司法院資訊處製作；財團法人民間司法改革基金會備份。
